【裁判字號】    98,勞訴,23
【裁判日期】    980806
【裁判案由】    給付資遣費等
【裁判全文】
臺灣臺北地方法院民事判決              98年度勞訴字第23號
原      告  甲○○
被      告  程聖儀即台北市私立佑保美語短期補習班
訴訟代理人  陳世杰律師
複代理人    乙○○
上列當事人間給付資遣費事件，本院於民國九十八年七月十三日
言詞辯論終結，判決如下：
    主  文
被告應給付原告新台幣肆萬柒仟捌佰壹拾捌元，及自民國九十七
年十月二十九日起至清償日止，按年息百分之五計算之利息。
被告應交付如附件二所示之服務證明書予原告。
原告其餘之訴駁回。
訴訟費用由被告負擔四分之一，餘由原告負擔。
本判決第一項於原告以新台幣壹萬陸仟元為被告供擔保後，得假
執行。
原告其餘假執行之聲請駁回。
    事  實  及  理  由
一、原告起訴主張：
  (一)原告自民國93年9月1日起，即受雇於被告程聖儀即台北市私
    立佑保美語短期補習班擔任幼兒園英文教師，底薪為新台幣
    （下同）30,060元，任職期間並無被告知有任何不適任情形
    。詎被告於97年8月1日以減班為由，要求原告上班至97年9
    月1日止，原告向其表示希望上班至97年8月6日止，並得被
    告當場同意。又原告於勞動基準法第38條第1款之規定，共
    有7天之特別休假，於離職時尚有3天之特別休假未使用，故
    原告於97年8月4日起至97年8月6日，即依上開規定向被告請
    假3日。
  (二)依勞工退休金條例第14條第1項規定，原告每月底薪為
    30,060元，經勞工退休金月提繳工資分級表分類為第27級，
    被告應按月提繳1,818元。惟自94年7月至96年6月，被告每
    月提繳之金額均少於上開計算金額，爰依勞工退休金條例第
    14條第1項之規定，請求被告給付短少之勞工退休金28,006
    元。
  (三)原告自96年2月26日起依勞動基準法第50條第1項規定請產假
    八週。依勞工保險條例第32條第1項第1款、第72條第2項規
    定，原告原可向勞工保險局請求之生育給付為平均月投保薪
    資之30日之分娩費即原告底薪30,060元，然因被告以原告薪
    資155,840元向勞工保險局投保，致原告原得請求30,060元
    之分娩費於請領時僅得請領15,840元，為此請求被告賠償勞
    保給付不足之分娩費14,220元。
  (四)原告於生產時已工作6個月以上，被告於產假期間卻僅以底
    薪15840元計付薪資，致於96年3月短付原告薪資13,270元，
    96年5 月短付14,220元，共計27,490元；被告雖於97年8月
    26日重新計算後給付少給金額24,328元，尚仍積欠原告生產
    期間之薪資3,162元未為給付，爰依勞動基準法第50第2項請
    求被告給付。婚假期間亦僅以底薪15,840元計算，按比例計
    算後被告尚短給婚假期間之工資3,792元，爰依勞動基準法
    第50條第1項、勞工請假規則第2條及第9條規定請求被告給
    付。
  (五)原告並非自願離職，符合勞動基準法第11條規定，可依勞動
    基準法第17條之規定向被告請求資遣費，按原告每月平均薪
    資為33,885元，年資為3又11/12年計算，被告需給付資遣費
    132,716元。且被告遲至97年8月1日始通知原告須於97年8月
    26日離職，依勞動基準法第16條第1項第3款規定，被告須給
    付預告期間工資33,885元；並依就業保險法第25條第2項、
    勞動基準法第19條之規定，向被告請求交付非自願性離職證
    明書（如附件一所示）及服務證明書（如附件二所示）。
  (六)聲明：1.被告應給付原告215,151元，及自起訴狀繕本送達
    翌日起至清償日止，按年息5%計算之利息。2.被告應交付如
    附件一、二所示之非自願離職證明及服務證明予原告。3.聲
    明第一項部分，願供擔保以代釋明，請准宣告假執行。
二、被告則抗辯以：
  (一)兩造所簽訂之僱佣契約為不定期契約，因原告任職後表現不
    符被告需求，被告遂按合約約定發給不續聘通知，被告已提
    前於1個月前與原告協議終止勞動合約，並於97年7月31日開
    立通知書告知原告不再續約，然原告當日即主動告知被告想
    休息不再任教，且於當日下班後即未再返回被告任職，亦未
    辦理任何請假手續，嗣後又於8月4日要求被告於同年月6日
    結清薪資，原告係自行離職，並非被告予以資遣，被告無給
    付原告資遣費及預告期工資之必要。
  (二)原告之薪資結構為底薪15,840元，嗣後於96年7月起調高底
    薪為17,280元，96年11月1日調高為22,800元；另依被告營
    運狀況及原告工作態度等加給非薪資之福利金13,210元；又
    因被告日常須製作教學器材或其他活動之文宣，因此為鼓勵
    節約使用各項耗材，故另行提撥節約營運成本獎金1,500元
    ；若班級人數增加時，被告亦會酌給教學老師專業津貼每生
    500元，被告亦會斟酌每月老師看顧課後學生之狀況，於500
    至1,500元之範圍內酌給金錢，此於兩造簽定勞動契約之初
    已明瞭。從而被告以底薪15,840元為原告投保勞工保險及全
    民健康保險，並依此另行提撥6％之勞工退休金，依法並無
    違誤之處，台北市政府勞工局於97年8月20日派遣調查人員
    至被告處進行實地訪查之結果，亦同此認定。
  (三)又原告每月底薪既為15,840元，則被告以此金額給付原告生
    產期間之薪資即無短給情事；至於被告嗣後又給付24,328元
    一事，則係台北市政府勞工局為求維持勞資雙方關係和諧，
    建議被告以原告平均薪資29,110元 (底薪15,840元+福利金
    13,270元）計算較為合宜，原告產假期間為96年2月26日起
    至4月22日止，共計差額為24,328元，被告已給付差額部分
    ，並陳報台北市政府勞工局核備銷案，迄今即未再接獲台北
    市政府勞工局任何糾正或要求補足之通知，足證被告計算薪
    資及補正金額均為主管機關所認可，從而原告現今再行要求
    補足短少金額，其請求即非有理。並聲明：原告之訴及假執
    行均駁回；訴訟費用由原告負擔。
三、兩造不爭執事項：
  (一)原告自93年9月1日起受僱於被告，擔任英文教師一職，適用
    勞動基準法，被告於97年7月31日發給不續聘通知，告知於
    97年9月1日起不續聘原告，而原告自97年8月7日起即未再至
    被告處工作，亦未再對被告為提出勞務給付之意思表示。
  (二)被告任職期間，被告每月依勞工退休金條例規定，為原告提
    撥之金額分別為：(1)94年7月至96年6月為每月950元，(2)9
    6年7月至96年10月為每月1,037元，(3)96年11月至97年7月
    為每月提撥1,368元；並以每月薪資15,840元為基準，為原
    告投保勞工保險及全民健康保險。
  (三)原告於95年5月間請婚假8日，被告以每月薪資15,840元計算
    婚假期間工資予原告。
  (四)原告自96年2月26日起至96年4月22日止期間請八週產假，被
    告原以15,840元計付原告該期間工資，嗣被告於兩造進行勞
    資爭議協調期間重新以29,110元計算後，遂於97年8月26日
    再行給付原告產假期間工資24,328 元。
  (五)原告已於96年4月12日自勞工保險局領得生育給付15,840元
四、本件爭點略以：
  (一)兩造間勞動契約係如何終止？原告依就業保險法第25條第2
    項、勞動基準法第19條規定請求被告發給非自願離職證明、
    服務證明書，是否有據？
  (二)原告請求被告給付資遣費、預告期間工資，有無理由?
  (三)原告之勞保投保薪資數額應為何？原告主張其每月底薪為
    30,060元，而請求被告給付短少提撥之勞保退休金、生育給
    付、短少之產假期間工資、短少之婚假期間工資，是否有理
    由?
五、兩造間勞動契約之終止
        就原告受僱於被告之經過，原告係自93年9月1日起受僱
    於被告擔任英文教師一職，兩造曾於93年9月1日、94年9月1
    日二度簽訂勞動契約，聘期皆為一年，此有勞動契約在卷可
    稽，原告主張伊於最後一次期滿後未再簽約，然仍繼續受僱
    於被告，被告對於兩造間之勞動契約係屬不定期勞動契約一
    節亦不爭執（本院97年12月30日言詞辯論筆錄），是以本件
    應屬適用勞動基準法之不定期勞動契約，堪以認定。
        就兩造間勞動契約終止之經過，被告主張因原告表現不
    佳，被告認為原告於工作期間對幼兒缺乏耐性，造成家長抱
    怨，與外籍教師搭配常有意見不合，且於上課中常接聽手機
    而要求學生自習，影響教學，未見改善，實不適任，故於97
    年7月1日發給不續聘通知，告知於97年9月1日起不續聘原告
    ，為顧及原告顏面，故記載為屆期不續聘，惟不續聘通知將
    不續聘起日誤載為97年8月1日然原告接獲通知後，決定於97
    年8月6日結清薪資提前離職，是以原告係於被告終止契約前
    自行先行離職等語，並提出不續聘通知書（調解卷第46頁）
    為證；原告則主張被告係於97年7月31日以業務緊縮、減班
    為由，發給不續聘通知，告知於97年9月1日起不續聘原告，
    且僅為原告排暑期班至97年8月26日；原告考量8月26日後各
    幼兒園陸續開學，若有人力需求亦在此之前已補足，屆時覓
    職不易，故表示希望上班至97年8月6日，且其中97年8月4日
    至97年8月6日三日係使用原告之特別休假，被告表示同意，
    故原告97年8月4日起請休假3日，97年8月7日起未再上班，
    被告則給薪至97年8月6日（本院98年7月13日言詞辯論筆錄
    ）等語。
        經查，被告97年7月31日所發給原告之不續聘通知書，
    係記載「茲因本班中籍教師甲○○... 與本班之聘任合約將
    於民國97年8月1日屆至，因本班將不再續聘，特於期滿前三
    十日通知... 」等語，此有不續聘通知書在卷可稽。兩造對
    於不續聘起日應為97年9月1日，上開97年8月1日係屬誤載一
    節並不爭執，是以被告對原告表示之勞動契約應為97年8月
    31日，堪以認定。再者，依不續聘通知書文義所載，被告顯
    係以聘任期間屆滿為由不續聘原告，被告亦自陳為顧及原告
    顏面方如此通知，原告則稱被告係以減班、業務緊縮為由通
    知不續聘原告，無論何種情況，均無從認定被告曾對原告表
    示係因認為原告不適任而不再續聘，被告雖稱原告事實上有
    種種不適任情況，然縱令屬實，此充其量屬被告內心之想法
    ，若與被告對外之意思表示矛盾，除被告可證明原告明知被
    告之真意外，仍僅能以被告對外之意思表示內容為準（民法
    第86條參照）。被告既未能舉證證明曾明確告知原告不續聘
    之理由係因原告不適任，復未舉證證明原告明知被告係以不
    適任為由不續聘原告，則揆諸前開說明，僅能認為本件被告
    終止勞動契約之事由為減班或聘期屆滿，無從認為係以原告
    不適任為由不續聘。從而，無論原告事實上有無不適任之情
    況，被告事後均不得再執此補強其先前終止契約之合法性。
        惟被告對原告表示之契約終止日為97年8月31日，亦即
    於97年8月31日前，被告均願接受原告之勞務給付並給付薪
    資，若被告之解僱不合法，兩造間之勞動契約仍將繼續，並
    不因而終止；若被告之解雇合法，則兩造間之勞動契約亦於
    97年8月31日始行終止。依原告所述，本件係原告考量屆時
    求職不易，故要求提前至97年8月6日離職並於最後三日使用
    特別休假，被告表示同意並付薪至97年8月6日。雖原告主張
    係因被告告知於97年9月1日以後不續聘始被迫為此選擇，然
    此僅為原告內心之動機，兩造間之勞動契約所以於97年8 月
    6日終止，其緣由究係原告要求於97年8月6日離職而被告同
    意，並非被告所為於97年8月31日終止勞動契約之意思表示
    發生效力，是以本件兩造間勞動契約係因雙方合意終止，並
    非因被告解僱原告，要無疑義。
        本件原告請求被告發給如附件一所示之非自願離職證明
    書，及附件二所示之服務證明書，經查，附件一內容係記載
    原告係因遭被告以勞動基準法第11條第4款解僱而非自願離
    職，惟如前所述，本件勞動契約係因兩造合意終止，亦即原
    告係自願離職，原告所請求之附件一所載內容與事實不合，
    尚無從准許。然就服務證明書部分，按勞動契約終止時，勞
    工如請求發給服務證明書，雇主或其代理人不得拒絕，勞動
    基準法第19條定有明文。本件原告確有自93年9月1日起至97
    年8月6日止於被告處擔任教師，教授幼兒園美語之事實，此
    為兩造所不爭，原告所請求之附件二服務證明書內容與事實
    相符，揆諸前開規定，被告即有發給之義務，是以原告請求
    被告發給如附件二所示之服務證明書，即屬有據，應予准許
    。
六、資遣費、預告工資
        按資遣費之發給，係於雇主依勞動基準法第11條、第13
    條終止勞動契約時，或勞工依第14條終止勞動契約時，始有
    適用，此觀勞動基準法第17條、第14條第4項即明；而預告
    工資之請求，則於雇主依第11條或第13條但書規定終止勞動
    契約，且未遵守法定預告期間時，勞工始得請求，勞動基準
    法第16條亦有明文。是以於勞動契約係經雙方合意終止之情
    況下，勞工並無請求雇主發給資遣費、預告工資之權利，要
    無疑義。本件勞動契約係因雙方合意而於97年8月6日終止，
    已如前述，揆諸前開說明，原告自無從請求雇主給付資遣費
    、預告工資，從而，原告請求被告給付資遣費132,716元、
    預告期間工資33,885元，為無理由，不應准許。
七、勞保投保薪資數額
    原告主張兩造洽談勞動契約時，議定之薪資即為每月30,060
    元，直到簽約時才發現被告自行將原告之薪資區分為工資與
    非工資等語；被告則以雙方議定原告之本薪，亦即原告之勞
    保投保薪資原為15,840元，至96年7月1日起調整為17,280元
    ，另依被告營運狀況及原告工作態度等加給非薪資之福利金
    13,270元，又因被告日常需製作教學器材活動文宣等，為鼓
    勵節約使用耗材，另提撥節約營運成本獎金1,200元，本薪
    以外均非固定給付，此為雙方締約時合意之內容，原告並簽
    名確認月薪為15,840元，故被告以原告底薪為其投保勞健保
    ，並無違誤云云。
        按工資謂勞工因工作而獲得之報酬；包括工資、薪金及
    按計時、計日、計月、計件以現金或實物等方式給付之獎金
    、津貼及其他任何名義之經常性給與均屬之，此為勞動基準
    法第2條第3款所明定。經查，兩造於94年9月1日簽訂之薪資
    結構說明書記載，原告之工資為15,840元、非工資部分包含
    福利13,810元、節約營運獎金成本1,200+ 1,500元，另提撥
    新制退休金6％950元（15,840級距），每月含新制退休金領
    取範圍30,060元至31,260或32,760元（不含超時費），此有
    薪資結構說明書（調字卷第13頁）在卷可稽。查兩造既已明
    確約定原告每月領取範圍至少為30,060元，則依文義即足認
    兩造約定原告之月薪至少為30,060元，無論被告如何將此金
    額區分各種名目，30,060元均屬被告每月必須給付之金額，
    並無容被告再斟酌營運狀況或原告表現之餘地，是以此數額
    即應認屬原告提供勞務之對價，且為被告按月必須支付之經
    常性給與，揆諸上開規定，應屬工資之範圍，縱被告自行使
    用「非工資」等名稱區隔該部分之給付，然此既與上開勞動
    基準法之規定不合，自不影響該部分給付性質之認定。另就
    勞退新制提撥退休金雇主提繳6％部分，依勞工退休金條例
    第14條第1項規定，係雇主應負擔之金額，不得自勞工之薪
    資中扣除，至於勞工依同條第2款自願提繳部分，始得由雇
    主自勞工薪資中代扣，是以上開原告薪資結構30,060元中所
    包含新制退休金部分，無從解為係雇主應負擔之提繳額，僅
    能認為係原告自願提繳部分，若被告未為原告代扣提繳，則
    應直接給付原告。而觀原告所提出之歷月薪資單，「退休金
    自提」欄均為空白，顯見被告從未為原告代扣提繳，是以該
    部分之款項被告仍應給付原告，亦即被告每月應給付原告之
    薪資至少需達30,060元。至被告另稱薪資結構說明書業已載
    明提撥新制退休金6％每月950元，亦即15,840級距，原告既
    已簽認，顯見兩造業已合意按此級距投保云云，然查，僱主
    每月負擔之勞工退休金提繳率，不得低於勞工每月工資6％
    ，此為勞工退休金條例第14條所明文，此屬法律強制規定之
    最低勞動條件，不容勞資雙方另以合意變更之。
    本件雙方約定之薪資既為每月30,060元，依94年7月1日生效
    之提繳工資分級表，以及96年7月1日修正之提繳工資分級表
    ，雇主應提繳之退休金級距均為30,300元，是以原告主張其
    每月薪資應為30,060元，被告應為其投保之勞保薪資數額應
    為30,300元，即屬有據。
八、短少之退休金、生育給付、婚假薪資、產假薪資
  1.退休金
        按僱主未依本條例之規定按月提繳或足額提繳勞工退休
    金，致勞工受有損害者，勞工得向僱主請求損害賠償，勞工
    退休條例第31條第1項定有明文。原告之投保薪資級距應為
    30,300元，依同法第14條勞工退休金提繳率不得低於勞工每
    月工資6％之規定計算，每月被告應提繳之金額應為1,818元
    。然被告所提繳之金額，94年7月至96年6月為每月
    950 元，96年7月至96年10月為1,037元，96年11月至97年7
    月為1,368元，有勞退資料查詢單、薪資表在卷可稽，且為
    被告所不爭。與應提繳金額1,818元相較：
    (1)94年7月至96年6月每月短少868元（0000- 000= 868) ，
       合計短少20,832元（868x 24= 20832）。
    (2)96年7月至96年10月每月短少781元（0000- 0000= 781）
       ，合計短少3,124元（781x 4= 3124）
    (3)96年11月至97年7月每月短少450元（0000- 0000= 450）
       ，合計短少4,050元（450x 9= 4050）。
    以上合計被告短少提繳之退休金為28,006元，揆諸前開規定
    ，原告自得請求被告如數給付。
  2.生育給付
        按被保險人分娩，按其平均月投保薪資一次給與生育補
    助費30日；投保單位不依本條例之規定辦理投保手續者，勞
    工因此所受之損失，並應由投保單位依本條例規定之給付標
    準賠償之，勞工保險條例第30條第1項第2款、第72條第1項
    分別定有明文。原告之月薪應為30,060元，投保薪資30,300
    元，已如前述，原告陳稱其為97年2月22日生產，被告自陳
    當時原告之投保薪資僅為15,840元（本院98年5月7日言詞辯
    論筆錄），是以原告主張其因被告短報勞保投保薪資而損失
    之生育補助為14,420元（00000- 00000= 14420），請求被
    告賠償，為有理由，應予准許。
  3.婚假期間薪資
        按勞工結婚者給予婚假8日，工資照給，勞工請假規則
    第2條定有明文。原告於95年5月間請婚假8日，被告以每月
    薪資15,840元計算婚假期間工資予原告，此為被告所自承。
    然原告於95年5月間之薪資應為30,060元，然被告僅按
    15,840元計算，8日之薪資共短少3,670元（00000- 00000=
    14220，14220x 8/31= 3670，小數點以下四捨五入，下同）
    。原告依該月份30日計算而主張8日薪資短少3,792元，尚非
    正確，此部分原告得請求被告給付之金額應為3,670元。
  4.產假期間薪資
        按女工分娩前後，應停止工作，給予產假八星期；前項
    女工受僱工作在六個月以上者，停止工作期間工資照給，勞
    動基準法第50條定有明文。原告自96年2月26日起至96年4月
    22日止期間請八週產假，被告原以15,840元計付原告該期間
    工資，嗣被告於兩造進行勞資爭議協調期間重新以29,110元
    計算後，遂於97年8月26日再行給付原告產假期間工資
    24,328元，此為兩造所不爭，是以產假期間被告係按29,110
    元給付工資。然原告每月薪資應為30,060元，被告僅按
    29,110元給付工資，月薪即短少950元，而產假期間應發薪
    之日數為2月份3日，3月份31日，4月份22日，是以短發總數
    為1,722元（950x 3/28+ 950+ 950x 22/30= 102+ 950+
    670= 1722），就此部分原告自得請求被告給付；至於原告
    主張被告短付數額達3,162元，係僅以3月、5月入帳金額與
    30,060元之差距計算所得，然此並未將被告依法應代扣之部
    分（如勞健保費）扣除，且計算月份亦有錯誤，尚無可採。
  5.綜上所述，原告得請求被告給付之金額合計為47,818元（
    28006+ 14420+ 3670+ 1722= 47818）。
九、綜上所述，原告請求被告給付47,818元，及自起訴狀繕本送
    達翌日即97年10月29日起至清償日止，按年息5%計算之利息
    ，以及請求被告交付如附件二所示之服務證明書，為有理由
    ，應予准許；逾此部分之請求則屬無據，應予駁回。原告陳
    明願供擔保，聲請宣告假執行，經核其勝訴部份，合於法律
    規定，爰酌定相當之擔保金額宣告之；其餘假執行之聲請，
    因該部份訴之駁回而失所依據，應予駁回。
十、因本案事證已臻明確，兩造其餘主張陳述及所提之證據，均
    毋庸再予審酌，附此敘明。
十一、據上論斷：原告之訴為一部有理由，一部無理由，並依民
      事訴訟法第79條但書、第390條第2項，判決如主文。
中    華    民    國    98    年    8     月    6    日
                    勞工法庭    法  官  陳怡雯
以上正本係照原本作成。
如對本判決上訴，須於判決送達後20日內向本院提出上訴狀。
中    華    民    國    98    年    8     月    6    日
                                書記官  鄭美華


司法院資訊處製作；財團法人民間司法改革基金會備份。
